【裁判字號】    99,易,1299
【裁判日期】    990525
【裁判案由】    竊盜等
【裁判全文】
臺灣臺中地方法院刑事判決              99年度易字第1299號
公  訴  人  臺灣臺中地方法院檢察署檢察官
被      告  甲○○
上列被告因竊盜等案件，經檢察官提起公訴（99年度偵字第4971
號），被告於本院行準備程序時就被訴事實為有罪之陳述，經聽
取當事人意見後，裁定進行簡式審判程序，判決如下：
    主    文
甲○○犯如附表編號1 至19所示之攜帶兇器竊盜罪，各處如附表
所示之主刑及從刑，主刑部分應執行有期徒刑貳年，扣案之扳手
、尖嘴鉗各壹支及十字起子貳支均沒收。又犯侵占遺失物罪，處
罰金新台幣陸仟元，如易服勞役，以新台幣壹仟元折算壹日。
    犯罪事實及理由
一、(一)甲○○意圖為自己不法之所有，自民國98年12月1 日起至
    99年2 月25日止，各於如附表所示之時間、地點，攜帶客觀
    上足以供兇器使用之扳手、尖嘴鉗各1支及十字起子2支，以
    如附表所示之方式，竊取如附表所示之財物。得手後，即分
    別持往臺中縣豐原市○○○道○段172號之「上順資源回收場
    」、后里鄉○○路67號1 樓之「聯誠資源回收行」、神岡鄉
    ○○路189之1號「百進資源回收行」、大甲鎮○○街16之15
    號「鉦凱企業社」等處，變賣予不知情之王鵬發、賴清順（
    以上2人均經檢察官為不起訴處分）、林松、李珠等人
    。(二)甲○○於98年12月14日上午10時30分前某時，在臺中縣
    潭子鄉○○路○段250號之1 之「統一超商潭豐店」，拾獲丙
    ○○所有，且因故遺失在該店廁所內之HTC牌HD型及LG牌KX2
    18型行動電話手機各1支（序號分別為00000000000000000號
    、FF63RB8B號）後，竟基於不法所有之意圖，將該2 支手機
    均予侵占入己，並於99年1 月16日，分別持往臺中市○區○
    ○○街135號3樓252 室之「SKY電訊」及同號1樓66室之「第
    一通信行」，變賣予不知情之王朝進、陳宗嘉。嗣因丙○○
    報案後，為警於99年2 月23日17時30分許，在臺中縣豐原市
    ○○路225 號前將甲○○拘提到案，並經甲○○同意搜索，
    在其身上扣得其為上揭竊盜犯行時所攜帶之扳手及尖嘴鉗各
    1支、十字起子2支等，而循線查知上情。
二、前開犯罪事實，有下列證據可證：
  (一)被告甲○○於警偵訊之自白，及於本院準備程序、審理時為
    認罪之陳述。
  (二)證人王鵬發、林松、李珠、王朝進、陳宗嘉、丙○○等
    分別於警詢時、偵查中之證述。證人即如附表所示之被害人
    陳婉君、詹雅君、邱麗菊、魏小蕙、王坤民、王辰瑋、賴柏
    嘉、林盟鑫、黃雅琪、張書恩、陳姿妃、董振賢、林廣森、
    周瑜苹、林傳喬、蔡賢德、魏育德、梁雅惠等於警詢時之證
    述。
  (三)竊盜地點相片17張、竊盜地點監視錄影畫面翻拍相片10張及
    「百進資源回收行」之資源回收買入登記簿影本、「鉦凱企
    業社」之舊貨業買入登記簿影本、受理案件登記表、「 SKY
    電訊」之手機資源回收契約書、「SKY 電訊」之日報表、「
    第一通信行」之中古手機回收契約書等各1紙等附卷可稽。
  (四)扣案之扳手及尖嘴鉗各1支、十字起子2支可資佐證。
三、按刑法第321條第1項第3 款之攜帶兇器竊盜罪，其所稱「兇
    器」，其種類並無限制，凡客觀上足對人之生命、身體、安
    全構成威脅，具有危險性之兇器均屬之，且祇須行竊時攜帶
    此種具有危險性之兇器為已足，並不以攜帶之初有行兇之意
    圖為必要。查被告甲○○犯上揭竊盜犯行時所攜帶之扳手及
    尖嘴鉗各1支、十字起子2支，均屬鋼鐵製材質，質地堅硬，
    客觀上足以殺傷人之生命、身體，有扣案之上開物品足憑，
    顯屬具有危險性之兇器。核被告就犯罪事實及理由欄一(一)所
    為，均係犯刑法第321條第1 項第3款之攜帶兇器竊盜罪；就
    犯罪事實及理由欄一(二)所為，則係犯刑法第337 條之侵占遺
    失物罪。其就犯罪事實及理由欄一(一)（詳如附表所示）所為
    前後共計19次之竊盜犯行，與犯罪事實及理由欄一(二)之侵占
    遺失物犯行，均係各別起意，應予分論併罰。
四、爰審酌被告素行良好，前未曾受有期徒刑以上刑之宣告，有
    臺灣高等法院被告全國前案紀錄表1 份在卷，其年輕力壯，
    卻不思以正途賺取所需，竟為侵占遺失物及多次加重竊盜行
    為，嚴重危害社會治安及被害人身家財產安全，並衡酌其患
    有精神分裂症，時好時壞，因突遭家庭變故、一時乏人照料
    而為本件犯行，有重大傷病免自行部分負擔證明卡影本1 紙
    在卷，且據其父親乙○○到庭證述明確，暨念其犯後於警偵
    審中均坦承犯行、態度尚佳等一切情狀，分別量處如主文所
    示之刑，並就加重竊盜罪部分定其應執行之刑，及就侵占遺
    失物部分諭知易服勞役之折算標準。至扣案之扳手及尖嘴鉗
    各1支、十字起子2支，係供本件犯罪所用之物，且係被告所
    有，業經其自承在卷，爰依刑法第38條第1項第2款規定宣告
    沒收。
五、另按有犯罪之習慣或因遊蕩或懶惰成習而犯罪者，於刑之執
    行前，令入勞動場所，強制工作，刑法第90條第1 項定有明
    文。又保安處分係針對受處分人將來之危險性所為之處置，
    以達教化、治療之目的，為刑罰之補充制度。我國現行刑法
    採刑罰與保安處分雙軌制，係在維持行為責任之刑罰原則下
    ，為協助行為人再社會化之功能，以及改善行為人潛在之危
    險性格，期能達成根治犯罪原因、預防犯罪之特別目的。是
    保安處分中之強制工作，旨在對欠缺正確工作觀念或無正常
    工作因而習慣犯罪者，強制其從事勞動，學習一技之長及正
    確之謀生觀念，使其日後重返社會，能適應社會生活。刑法
    第90條第1 項規定對於「有犯罪之習慣或因遊蕩或懶惰成習
    而犯罪者」之宣付強制工作處分，即係本於保安處分應受比
    例原則之規範，使保安處分之宣告，與行為人所為行為之嚴
    重性、行為人所表現之危險性及對於行為人未來行為之期待
    性相當之意旨而制定，由法院視行為人之危險性格，決定應
    否令入勞動處所強制工作，以達預防之目的。所謂「有犯罪
    之習慣」則指對於犯罪以為日常之惰性行為，乃一種犯罪之
    習性，至所犯之罪名為何，是否同一，則非所問；而行為人
    是否構成累犯，尤非決定其是否有犯罪習慣之唯一標準（最
    高法院95年度台上字第6446號判決意旨資照）。檢察官於審
    理中雖請求對被告宣告於刑之執行前令入勞動場所強制工作
    ，然刑法上之習慣犯，必須有具體之事實，足資證明行為人
    有犯罪之惡習及慣行，始有習慣犯規定之適用，且有犯罪習
    慣者係指對於犯罪已為日常之惰性行為，習慣犯係視犯罪為
    一種習性。查被告前並無任何竊盜、毒品或其他犯罪前科，
    且所犯本件19次竊盜犯行均係發生於98年12月1 日起，至99
    年2月25日止，期間僅3個月左右，有臺灣高等法院被告前案
    紀錄表1 份在卷，其竊盜財物變賣所得每次僅約數拾元至數
    百元不等，此業據證人王鵬發、林松、李珠、王朝進、
    陳宗嘉、丙○○等分別於警詢時、偵查中證述明確，並有「
    百進資源回收行」之資源回收買入登記簿影本、「鉦凱企業
    社」之舊貨業買入登記簿影本、受理案件登記表等在卷足憑
    。參酌證人即被告之父親乙○○所為前開證詞，堪認被告所
    辯係因一時迫於生活而出此下策非虛。雖本院認定被告成立
    多次加重竊盜罪，然查無具體事實足認被告有犯罪之習慣或
    因遊蕩或懶惰成習而犯罪，從而本院認宣告如主文所示之刑
    ，即已足對被告產生懲罰及警惕之作用，並無再對其宣告強
    制工作之必要，併予敘明。
六、依刑事訴訟法第273條之1第1項、第299條第1項前段、第310
    條之2、第454條第1項，刑法第321條第1項第3款、第337 條
    、第51條第5款、第42條第3款、第38條第1項第2款，刑法施
    行法第1條之1判決如主文。
本案經檢察官李莉玲到庭執行職務。
中    華    民    國    99    年    5     月    25    日
                  刑事第九庭    法  官  唐光義
以上正本證明與原本無異。
如不服本判決應於收受判決後10日內向本院提出上訴書狀，並應
敘述具體理由；其未敘述上訴理由者，應於上訴期間屆滿後20日
內向本院補提理由書（均須按他造當事人之人數附繕本）「切勿
逕送上級法院」。
                                書記官  黃聖心
中    華    民    國    99    年    5     月    25    日
附表
┌─┬────┬────────┬──────┬─────┬───────┐
│編│竊取時間│    竊取地點    │  竊盜方式  │遭竊取財物│所犯罪名及所  │
│號│        │                │            │          │處宣告刑      │
├─┼────┼────────┼──────┼─────┼───────┤
│1 │98年12月│臺中市北屯區軍功│攜帶扣案之扳│該店廁所內│甲○○犯攜帶兇│
│  │1日17時 │路2段183號1樓由 │手、尖嘴鉗、│之不鏽鋼置│器竊盜罪，處有│
│  │前某時  │陳婉君經營之「統│十字起子等工│物架1支   │期徒刑柒月。扣│
│  │        │一超商松潭店」  │具加以竊取  │          │案之扳手、尖嘴│
│  │        │                │            │          │鉗各壹支及十字│
│  │        │                │            │          │起子貳支均沒收│
│  │        │                │            │          │。            │
├─┼────┼────────┼──────┼─────┼───────┤
│2 │98年12月│臺中縣潭子鄉安和│同上        │該店廁所內│同上          │
│  │10日16時│路9號由詹雅君經 │            │之不鏽鋼置│              │
│  │前某時  │營之「統一超商甜│            │物架1支   │              │
│  │        │園店」          │            │          │              │
├─┼────┼────────┼──────┼─────┼───────┤
│3 │98年12月│臺中縣潭子鄉崇德│同上        │該店廁所內│同上          │
│  │14日上午│路4段250號之1由 │            │之不鏽鋼毛│              │
│  │10時30分│邱麗菊經營之「統│            │巾架2支   │              │
│  │前某時  │一超商潭豐店」  │            │          │              │
├─┼────┼────────┼──────┼─────┼───────┤
│4 │98年12月│臺中縣神岡鄉民生│同上        │該店廁所內│同上          │
│  │15日上午│路48之7、8、9號 │            │之不鏽鋼置│              │
│  │10時前某│由魏小蕙經營之「│            │物架2支   │              │
│  │時      │統一超商承軒店」│            │          │              │
├─┼────┼────────┼──────┼─────┼───────┤
│5 │99年1月6│臺中縣豐原市豐原│同上        │酒2瓶及該 │同上          │
│  │日21時35│大道7段488號由王│            │店廁所內之│              │
│  │分許    │坤民經營之「統一│            │琺瑯質扶手│              │
│  │        │超商東洲店」    │            │2支、不鏽 │              │
│  │        │                │            │鋼置物架2 │              │
│  │        │                │            │支        │              │
├─┼────┼────────┼──────┼─────┼───────┤
│6 │99年1月7│臺中縣豐原市三豐│同上        │該店廁所內│同上          │
│  │日凌晨5 │路909號由王辰瑋 │            │之不鏽鋼置│              │
│  │時19分許│經營之「統一超商│            │物架2支   │              │
│  │        │三豐路店」      │            │          │              │
├─┼────┼────────┼──────┼─────┼───────┤
│7 │99年1月 │臺中縣后里鄉三豐│同上        │該店廁所內│同上          │
│  │14日15時│路113之24號由賴 │            │之不鏽鋼置│              │
│  │前某時  │柏嘉經營之「統一│            │物架1支   │              │
│  │        │超商后寶店」    │            │          │              │
├─┼────┼────────┼──────┼─────┼───────┤
│8 │99年1月 │臺中縣豐原市成功│同上        │該處4樓廁 │同上          │
│  │15日中午│路500號由林盟鑫 │            │所內之不鏽│              │
│  │12時前某│經營之「新隆城購│            │鋼扶手1支 │              │
│  │時      │物廣場」        │            │          │              │
├─┼────┼────────┼──────┼─────┼───────┤
│9 │99年1月 │臺中市北屯區太原│同上        │該店廁所內│同上          │
│  │20日16時│路3段1112之1號由│            │之不鏽鋼置│              │
│  │前某時  │黃雅琪經營之「統│            │物架1支   │              │
│  │        │一超商鈞泰店」  │            │          │              │
├─┼────┼────────┼──────┼─────┼───────┤
│10│99年1月 │臺中縣豐原市豐原│同上        │該店廁所內│同上          │
│  │某不詳時│大道3段261號由張│            │之不鏽鋼置│              │
│  │間      │書恩經營之「統一│            │物架1支   │              │
│  │        │超商瑞慶店」    │            │          │              │
├─┼────┼────────┼──────┼─────┼───────┤
│11│99年1月 │臺中縣豐原市水源│同上        │該店廁所內│同上          │
│  │某不詳時│路307號由陳姿妃 │            │之琺瑯質扶│              │
│  │間      │經營之「統一超商│            │手2支、不 │              │
│  │        │豐原道店」      │            │鏽鋼置物架│              │
│  │        │                │            │2支       │              │
├─┼────┼────────┼──────┼─────┼───────┤
│12│99年1月 │苗栗縣三義鄉由董│同上        │該寺廁所內│同上          │
│  │某不詳時│振賢擔任安全組人│            │之不鏽鋼扶│              │
│  │間      │員之九華山大興善│            │手8支     │              │
│  │        │寺              │            │          │              │
├─┼────┼────────┼──────┼─────┼───────┤
│13│99年1月 │臺中縣神岡鄉大豐│同上        │鋁箔包飲料│同上          │
│  │26日23時│路196之1號由林廣│            │1瓶及該店 │              │
│  │48分許  │森經營之「統一超│            │廁所內之琺│              │
│  │        │商群豐店」      │            │瑯質扶手、│              │
│  │        │                │            │不鏽鋼置物│              │
│  │        │                │            │架各1支   │              │
├─┼────┼────────┼──────┼─────┼───────┤
│14│99年1月 │臺中縣后里鄉三豐│同上        │該店廁所內│同上          │
│  │27日上午│路473之5號由林廣│            │之不鏽鋼置│              │
│  │9時前某 │森經營之「統一超│            │物架1支   │              │
│  │時      │商彩豐店」      │            │          │              │
├─┼────┼────────┼──────┼─────┼───────┤
│15│99年2月 │臺中縣潭子鄉崇德│同上        │該店廁所內│同上          │
│  │1日上午 │路5段489號由周瑜│            │之不鏽鋼置│              │
│  │10時前某│苹擔任店長之「統│            │物架2支   │              │
│  │時      │一超商潭德店」  │            │          │              │
├─┼────┼────────┼──────┼─────┼───────┤
│16│99年2月 │臺中縣潭子鄉中山│同上        │該店廁所內│同上          │
│  │1日上午 │路2段585之1號由 │            │之不鏽鋼置│              │
│  │10時前某│林傳喬經營之「統│            │物架1支   │              │
│  │時      │一超商潭富店」  │            │          │              │
├─┼────┼────────┼──────┼─────┼───────┤
│17│99年2月1│臺中縣神岡鄉五權│同上        │該店廁所內│同上          │
│  │日中午12│路63號由蔡賢德經│            │之不鏽鋼置│              │
│  │時前某時│營之「統一超商豐│            │物架1支   │              │
│  │        │洲店」          │            │          │              │
├─┼────┼────────┼──────┼─────┼───────┤
│18│99年2月4│臺中縣神岡鄉中山│同上        │該店廁所內│同上          │
│  │日上午10│路113號由魏育德 │            │之塑鋼扶手│              │
│  │時前某時│經營之「統一超商│            │及不鏽鋼置│              │
│  │        │神岡店」        │            │物架各1支 │              │
├─┼────┼────────┼──────┼─────┼───────┤
│19│99年2月 │臺中縣神岡鄉大洲│同上        │該店廁所內│同上          │
│  │25日上午│路299之1號由梁雅│            │之不鏽鋼置│              │
│  │10時前某│惠經營之「統一超│            │物架1支   │              │
│  │時      │商大洲店」      │            │          │              │
└─┴────┴────────┴──────┴─────┴───────┘
附錄論罪科刑法條
中華民國刑法第321條
（加重竊盜罪）
犯竊盜罪而有左列情形之一者，處 6 月以上、 5 年以下有期徒
刑：
一、於夜間侵入住宅或有人居住之建築物、船艦或隱匿其內而犯
    之者。
二、毀越門扇、牆垣或其他安全設備而犯之者。
三、攜帶兇器而犯之者。
四、結夥三人以上而犯之者。
五、乘火災、水災或其他災害之際而犯之者。
六、在車站或埠頭而犯之者。
前項之未遂犯罰之。
中華民國刑法第337條
（侵占遺失物罪）
意圖為自己或第三人不法之所有，而侵占遺失物、漂流物或其他
離本人所持有之物者，處 5 百元以下罰金。

司法院資訊處製作；財團法人民間司法改革基金會備份。
